臺灣臺北地方法院刑事判決
111年度訴字第81號
公  訴  人  臺灣臺北地方檢察署檢察官
被      告  李品翰




上列被告因詐欺等案件，經檢察官提起公訴（110年度偵字第166
93號），而被告於本院準備程序中就犯罪事實為有罪之陳述，復
經本院合議庭裁定由受命法官獨任行簡式審判程序，判決如下：
    主  文
李品翰犯加重詐欺取財罪，處有期徒刑壹年貳月。
如附表一所示之偽造「臺灣臺中地方法院印」之印文，沒收。另
案扣押如附表二所示之手機壹支（含門號0000000000號SIM卡壹
枚）沒收。未扣案之犯罪所得新臺幣二千元均沒收，於全部或一
部不能沒收或不宜執行沒收時，追徵其價額。
    事  實
一、李品翰（微信暱稱「貓頭鷹」，涉犯參與犯罪組織部分，前
    經本院110年度訴字第147號判決有罪在案，被告提起上訴，
    復經臺灣高等法院110年度上訴字2563號判決上訴駁回確定
    ）自民國109年7、8月間之某日起，加入張溰橙（原名張紫
    彤，微信暱稱「貓貓蟲」，前經本院110年度審簡字第730號
    判決判處應執行有期徒刑10月，緩刑5年確定）、吳明修（
    微信暱稱「錢來也一路發」，前經本院110年度訴字第104號
    判決判處有期徒刑9月）、謝昇翰、謝維嘉（上2人，檢察官
    另偵辦中）及真實姓名年籍不詳之易信或微信之暱稱「讚」
    、「天使」、「七星」、「加菲貓」等3人以上所組成實施
    詐術手段，具有持續性、牟利性或結構性之詐欺犯罪組織（
    下稱詐欺集團），其等以通訊軟體易信或微信成立群組為相
    互聯絡，擔任收取詐欺贓款之收水角色，並提供其所有如附
    表二所示之手機（含門號0000000000號SIM卡一枚）供作詐
    欺聯絡之工作機。詎其等意圖為自己不法之所有，共同基於
    加重詐欺及行使偽造公文書之犯意聯絡，先由該詐欺集團成
    員於109年12月9日，致電吳崇誼誆稱電話費未繳及帳戶涉犯
    刑案，需要新臺幣（下同）50萬元作為刑案處理費用云云，
    致使吳崇誼誤信而陷於錯誤；另該詐欺集團成員於不詳時、
    地，以不詳方式偽造如附表一所示之公文書，足生損害於臺
    灣臺中地方法院製發公文書之公信性、正確性；其後，張溰
    橙接獲該詐欺集團不詳姓名暱稱「讚」之指揮，前往臺北市
    ○○區○○○路0段000號統一超商金山門市，利用該店Ibon雲端
    設備，將如附表一所示之偽造公文書予以列印後，旋於12月
    9日15時30分許，至臺北市○○區○○街00巷0弄0號樓下，向吳
    崇誼收取現金50萬元，同時將上開偽造公文書交給吳崇誼收
    執，隨即離去，並搭乘計程車至臺北市○○區○○路0號之麥當
    勞臺北館前路店，又接獲暱稱「貓頭鷹」之李品翰以如附表
    二所示手機通知，依指示該詐欺贓款50萬元置放於該店男廁
    所之某一馬桶蓋上後，李品翰緊接跟進該店男廁所內，取走
    上開詐欺贓款後，再以前開手機與詐欺集團不詳姓名成員暱
    稱「七星」或「加菲貓」之人聯絡後，依指示轉交給該詐欺
    集團所指派之人員，另依指示前往臺北市館前路某處，將現
    金4000元之報酬交給張溰橙取得，而其因此獲取報酬約2000
    元。嗣經吳崇誼發覺遭詐騙，即報警處理，並經警循線調查
    後，方於110年1月5日1時許，持臺灣新北地方檢察署檢察官
    核發之拘票，在新北市○○區○○路0段000號拘提李品翰到案。
二、案經吳崇誼訴請臺北市政府警察局中正第一分局報告臺灣臺
    北地方檢察署（下稱臺北地檢署）檢察官偵查起訴。
    理  由
一、本案被告李品翰（下稱被告）所犯本案為死刑、無期徒刑、
    最輕本刑為3年以上有期徒刑之罪或高等法院管轄第一審案
    件以外之罪名，且其於本院準備程序中就被訴事實為有罪之
    陳述時，經告知簡式審判程序之旨，並聽取當事人之意見後
    ，本院合議庭裁定由受命法官獨任進行簡式審判程序，刑事
    訴訟法第273條之1第1項定有明文。且簡式審判程序之證據
    調查，不受刑事訴訟法第159條第1項、第161條之2、第161
    條之3、第163條之1及第164條至第170條規定之限制，刑事
    訴訟法第273條之2亦有明文。
二、前揭行使偽造公文書、加重詐欺等事實，業經被告於警詢及
    本院審理中均供認明確（見偵卷第13至19頁；本院訴81號卷
    第101至103、107至112頁），核與證人吳崇誼（見偵卷第57
    至59、71至73頁）、張溰橙（見偵卷第25至32頁）各於警詢
    或偵訊中證述情節相符。此外，復有下列所示之證據在卷可
    證。是被告前揭自白，核與事實相符。
　  1.請求暫緩執行凍結令申請書（案號為109刑偵字第B37之臺
      灣臺中地方法院法院公證款及公證本票）照片、刑事警察
      局鑑定書（見偵卷46至47、49至55頁）。
　  2.監視器翻拍照片、現場照片（見偵卷第42至45頁）。
　  3.搜索筆錄（見偵第33至35頁）。
　  4.吳崇誼之富邦銀行存摺影本、手寫電話號碼（見偵卷第65
      至67、69頁）。
  　5.臺北市政府警察局中正第一分局110年10月26日北市警中
      正一分刑字第1103010207號函暨附張紫彤指認表及錄影光
      碟（本院審訴卷第57至61頁）。
三、論罪科刑：
(一)核被告所為，係犯刑法第216條、第211條之行使偽造公文書
    罪，及刑法第339條之4第1項第1款、第2款之加重詐欺取財
    罪。被告偽造印文為偽造公文書之部分行為，而偽造公文書
    之低度行為，為其行使之高度行為所吸收，均不另為論罪。
(二)至於檢察官起訴法條認被告所犯罪名，係刑法第339條之4第
    2項、第1項第1款、第2款之加重詐欺未遂罪嫌，自有誤會。
    但因詐欺既、未遂屬詐欺之階段行為，所犯罪名相同即加重
    詐欺取財罪名，本院自無庸變更起訴法條。又檢察官起訴被
    告另違反組織犯罪防制條例第3條第l項之參與犯罪組織罪嫌
    ，然查，被告參與暱稱「七星」、「加菲貓」等3人所組成
    詐欺集團成員乙節，前經本院110年度訴字第147號判決有罪
    在案，被告提起上訴，復經臺灣高等法院110年度上訴字256
    3號判決上訴駁回，並於110年12月6日確定在案，有前揭判
    決書及臺灣高等法院被告前案紀錄表在卷可稽，是以檢察官
    就同一事實，更行起訴，自非允洽，惟檢察官認此參與犯罪
    組織與前揭有罪部分間，具有裁判上一罪之想像競合犯關係
    ，本院不另為不受理判決之諭知，附此敘明。
(三)被告與其他共犯張溰橙、吳明修、謝昇翰、謝維嘉及真實姓
    名年籍不詳之微信暱稱「讚」、「天使」、「七星」、「加
    菲貓」等人之間，互有犯意聯絡及行為分擔，為共同正犯。
(四)又被告以一行為同時觸犯上開數罪名，為想像競合犯，應從
    一重之加重詐欺取財罪處斷。
(五)爰以行為人之責任為基礎，審酌被告不思以正途賺取所需，竟貪圖不法利益，而加入本案詐欺集團，造成被害人財產損失，所為實值非難；然姑念被告於警詢及本院審理中勇於面對自己錯誤行為並願坦認犯行在卷，及其參與分工角色及程度，尚非該詐欺集團核心人物或地位，兼衡被害人損害程度，及其迄未與被害人和解或賠償損害，暨考量其自陳家庭經濟生活狀況及教育智識程度（見本院訴81號卷第112頁）等一切情狀，量處如主文所示之刑。
四、沒收部分：
(一)如附表一所示之偽造公文書上之偽造印文，依刑法第219條
    規定，不問屬於犯人與否，沒收之。至於該文書本身，業據
    共犯張溰橙交付被害人收執，已非被告與共犯張溰橙等人所
    共同支配管領之物，亦非違禁物，自不予宣告沒收。
(二)被告於本院審理中供稱：本案詐欺犯行獲取報酬約2000至30
    00元，實際金額忘了等語（本院訴81號卷第112頁），依罪
    疑唯輕以有利被告認定之原則，應認被告之犯罪所得為2000
    元，未扣案，亦未返還或賠償上開被害人，依刑法第38條之
    1第1項前段、第3項之規定，宣告沒收，於全部或一部不能
    沒收或不宜執行沒收時，追徵其價額。至於被告收取上開詐
    欺贓款50萬元，已交付由該詐欺集團上手取得，被告已無共
    同處分或管領該贓款之支配力（參照最高法院106年度台上
    字第539號判決意旨），自不併予宣告沒收。
(三)另被告於本院審理中供述：其所有如附表二所示門號之手機
    為工作機，供作本件詐欺聯絡使用，另案扣押中等語（見本
    院訴81號卷第112頁），此經本院另案110年度訴字第147號
    案件中，對如附表二所示手機勘驗結果，被告與暱稱「七星
    」、「加菲貓」有上開詐欺對話之紀錄，有上開判決書存卷
    可考，是以另案扣押之如附表二所示手機（含該門號SIM卡
    一枚），為被告所有供本案犯罪使用，依刑法第38條第2項
    前段規定，宣告沒收。　　
據上論斷，依刑事訴訟法第273條之1第1項、第299條第1項前段
規定，判決如主文所示。
本案經檢察官李巧菱提起公訴，檢察官李明哲到庭執行職務。
中　　華　　民　　國　　111 　年　　10　　月　　26　　日
                 刑事第一庭  法  官  張德寬 　　　　　　
上正本證明與原本無異。 
如不服本判決應於收受送達後20日內向本院提出上訴書狀，並應
敘述具體理由；其未敘述上訴理由者，應於上訴期間屆滿後20日
內向本院補提理由書（均須按他造當事人之人數附繕本）「切勿
逕送上級法院」。告訴人或被害人如對於本判決不服者，應具備
理由請求檢察官上訴，其上訴期間之計算係以檢察官收受判決正
本之日期為準。 因疫情而遲誤不變期間，得向法院聲請回復原
狀。
                             書記官  徐維辰 
中　　華　　民　　國　　111 　年　　10　　月　　28　　日
附表一：
編號 文書名稱 偽造印文 1 請求暫緩執行凍結令申請書（記載：「109刑偵字第B37」、「臺灣臺中地方法院法院公證款」、「公證本票」）（見偵卷第46頁） 「臺灣臺中地方法院印」印文一枚。 
附表二：
編號 物品名稱及數量 相關卷證出處 一 蘋果牌IPhone手機壹支（IMEI：000000000000000，含門號0000000000號SIM卡壹枚） 另案扣押（臺灣新北地方檢察署110年度紅保字第374號） 
附錄本案論罪科刑法條全文：
中華民國刑法第216條
（行使偽造變造或登載不實之文書罪）
行使第210條至第215條之文書者，依偽造、變造文書或登載不實
事項或使登載不實事項之規定處斷。
中華民國刑法第211條
（偽造變造公文書罪）
偽造、變造公文書，足以生損害於公眾或他人者，處1年以上7年
以下有期徒刑。
中華民國刑法第339條之4
犯第339條詐欺罪而有下列情形之一者，處1年以上7年以下有期
徒刑，得併科1百萬元以下罰金：
一、冒用政府機關或公務員名義犯之。
二、三人以上共同犯之。
三、以廣播電視、電子通訊、網際網路或其他媒體等傳播工具，
    對公眾散布而犯之。
前項之未遂犯罰之。